【裁判字號】    97,訴,1827
【裁判日期】    971127
【裁判案由】    違反毒品危害防制條例
【裁判全文】
臺灣臺南地方法院刑事判決              97年度訴字第1827號
公  訴  人  臺灣臺南地方法院檢察署檢察官
被      告  乙○○
上列被告因違反毒品危害防制條例案件，經檢察官為緩起訴處分
（96年度毒偵字第2485號）後，撤銷緩起訴處分並提起公訴（97
年度撤緩毒偵字第 129號），被告於本院行準備程序中就被訴犯
罪事實為有罪之陳述，本院合議庭裁定由受命法官獨任行簡式審
判程序，判決如下：
    主  文
乙○○施用第一級毒品，累犯，處有期徒刑陸月，如易科罰金，
以新臺幣壹仟元折算壹日。扣案之第一級毒品海洛因壹包（含包
裝袋，檢驗後淨重零點零肆壹公克）沒收銷燬之；扣案之塑膠吸
管壹截沒收。
    事實及理由
一、犯罪事實：
  (一)乙○○曾因施用毒品案件，經本院以87年度毒聲字第1064號
    裁定送勒戒處所觀察、勒戒後，認為無繼續施用毒品之傾向
    ，於民國87年12月11日執行完畢，並經臺灣臺南地方法院檢
    察署檢察官於同年月12日以87年度偵字第12749 號為不起訴
    處分。然乙○○再次施用毒品，經本院以91年度毒聲字第15
    16號裁定送勒戒處所觀察、勒戒後，認為有繼續施用毒品之
    傾向，再經本院以91年度毒聲字第1997號裁定令入戒治處所
    施以強制戒治，於96年 6月10日停止戒治付保護管束，至同
    年11月22日保護管束期滿視為執行完畢；而刑罰部分則經本
    院以91年度訴字第1295號判決判處有期徒刑 1年確定，至94
    年 8月14日縮刑期滿執行完畢。然乙○○仍未悔悟，又因施
    用毒品案件，經本院以95年度訴字第1458號判決判處有期徒
    刑 7月確定，嗣經減刑為有期徒刑3月又15日，至96年7月16
    日執行完畢。
  (二)詎乙○○不知悔改，於前開毒品案件經追訴、處罰後，又再
    度基於施用第一級毒品海洛因之犯意，於96年8月22日下午6
    時許，在臺南縣永康市麥當勞廁所內，以注射方式施用第一
    級毒品海洛因。嗣於同日晚間 8時許，員警前往臺南縣永康
    市○○路703巷11號「元山飯店」309室盤查住宿旅客身分時
    ，適乙○○在場，並於員警尚未查知乙○○上開施用第一級
    毒品海洛因犯行前，主動對前來盤查之員警表明其施用第一
    級毒品海洛因之事實，並交出放置於皮包內，內藏第一級毒
    品海洛因1小包（含包裝袋，檢驗後淨重0.041公克）之塑膠
    吸管 1截，自首而接受裁判。員警對乙○○採尿送驗，在其
    尿液中驗出嗎啡陽性反應，而查知上情。
  (三)案經臺南縣警察局永康分局報請臺灣臺南地方法院檢察署檢
    察官偵查起訴。
二、前項犯罪事實，有下列事證足資證明：
  (一)被告乙○○於警詢、偵查及本院審理中所為之自白。
  (二)卷附臺南縣警察局永康分局偵辦毒品危害防制條例案送驗尿
    液編號與真實姓名對照表編號名冊、長榮大學96年9月6日出
    具之尿液檢驗確認報告各 1紙（見96年度毒偵字第2485號偵
    查卷第47、48頁）
  (三)扣案之第一級毒品海洛因1小包（含包裝袋，檢驗後淨重0.0
    41公克）、塑膠吸管1截。
  (四)卷附高雄市立凱旋醫院96年9月3日高市凱醫驗字第4810號濫
    用藥物成品檢驗鑑定書1份（見前引偵查卷第34頁）。
三、論罪科刑：按海洛因為毒品危害防制條例第2條第2項第 1款
    所定之第一級毒品，不得非法持有、施用。又被告曾因施用
    毒品案件，有前述犯罪事實欄所載經觀察、勒戒、強制戒治
    暨受刑之宣告之紀錄，有臺灣高等法院被告前案紀錄表在卷
    可稽，其於強制戒治處分執行完畢釋放後 5年內既曾因施用
    毒品經法院判處罪刑確定，揆諸最高法院95年5月9日95年度
    第7次刑事庭會議決議及同院97年9月9日97年度第5次刑事庭
    會議決議意旨，被告本次施用第一級毒品海洛因犯行仍應依
    法追訴處罰。是核被告所為，係犯毒品危害防制條例第10條
    第 1項之施用第一級毒品罪。被告施用第一級毒品海洛因時
    持有海洛因之低度行為，為施用之高度行為所吸收，不另論
    罪。被告有犯罪事實欄所載前案有期徒刑執行完畢之紀錄，
    有臺灣高等法院被告前案紀錄表在卷可按，其於前開有期徒
    刑之執行完畢後 5年內，故意再犯本案有期徒刑以上之罪，
    為累犯，應依刑法第47條第 1項之規定加重其刑。又被告係
    於員警前往臺南縣永康市○○路703巷11號「元山飯店」309
    室盤查住宿旅客身分時，於員警尚未查知其上開施用第一級
    毒品海洛因犯行前，主動對前來盤查之員警表明其施用第一
    級毒品海洛因，自首而接受裁判，此業據員警於卷附臺南縣
    警察局永康分局大橋派出所臨檢紀錄表記載明確（見警卷第
    8 頁），且為警查獲後，前往國立成功大學醫學院附設醫院
    參加美沙冬替代療法門診，至今仍規則接受治療及追蹤，有
    被告提出之國立成功大學醫學院附設醫院診斷證明書 1紙在
    卷可參（見本院卷第34頁），足認被告確有悔改戒除毒癮之
    意，爰依刑法第62條前段之規定，減輕其刑，並先加後減之
    。
四、爰審酌毒品戕害身心，而被告前因施用毒品經送觀察、勒戒
    、強制戒治處分以及刑之執行後，猶不思戒絕革除惡習，再
    次施用毒品，顯未因前所受觀察、勒戒、強制戒治處分暨刑
    之執行而記取教訓，惟其施用毒品所生危害，實以自戕身心
    健康為主，對於他人生命、身體、財產等法益，尚無明顯而
    重大之實害，兼衡其犯罪後坦承犯行，且迄今尚在持續治療
    毒癮，且被告除本案以外，目前別無其他施用毒品案件在偵
    、審程序中，有臺灣高等法院被告前案紀錄表 1份在卷可按
    ，堪認有悔悟之意，且科處不得易科罰金之刑，或有致被告
    於服刑期間接觸其他人犯而擴大其獲取毒品管道之可能等一
    切情狀，量處如主文所示之刑，併諭知易科罰金之折算標準
    ，以示懲儆。
五、扣案之粉末1包（含包裝袋，檢驗後淨重0.041公克），業經
    高雄市立凱旋醫院鑑定確屬第一級毒品海洛因無誤，有前引
    該院濫用藥物成品檢驗鑑定書 1份在卷可參；而盛裝上開扣
    案毒品之空包裝袋，無論以何種方式將之與內裝之毒品分離
    ，包裝袋內均會有極微量之毒品殘留，此有法務部調查局93
    年3月19日調科壹字第09300113060號函可資查考，則毒品包
    裝袋內所含之毒品既不論以何種方法均無法將附著於袋內之
    毒品析離，均應整體視為查獲之第一級毒品海洛因，並依毒
    品危害防制條例第18條第 1項前段之規定，宣告沒收銷燬之
    。另扣案之塑膠吸管 1節，乃被告所有供其持有第一級毒品
    海洛因犯罪所用之物，業據被告供明在卷，爰依刑法第38條
    第1項第2款宣告沒收。
六、據上論斷，應依刑事訴訟法第299條第1項前段、第273條之1
    第1項、第310條之 2、第454條第1項，毒品危害防制條例第
    10條第1項、第18條第1項前段，刑法第11條前段、第47條第
    1項、第62條前段、第41條第1項前段、第38條第1項第2款，
    判決如主文。
七、如不服本判決，應於收受本判決後10日內向本院提出上訴書
    狀，並應敘述具體理由。如未敘述上訴理由者，應於上訴期
    間屆滿後20日內向本院補提理由書狀。
本案經檢察官甲○○到庭執行職務。
中    華    民    國    97    年    11    月    27    日
                  刑事第八庭    法  官  周紹武
以上正本證明與原本無異
如不服本判決應於收受本判後10日內向本院提出上訴書狀，並應
敘述具體理由。其未敘述上訴理由者，應於上訴期間屆滿後20日
內向本院補提理由書狀（均須按他造當事人之人數附繕本）「切
勿逕送上級法院」。
                                書記官  徐晨芳
中    華    民    國    97    年    11    月    27    日
附錄本案論罪科刑法條全文：
毒品危害防制條例第10條第1項
施用第一級毒品者，處 6 月以上 5 年以下有期徒刑。


司法院資訊處製作；財團法人民間司法改革基金會備份。
